【裁判字號】    97,訴更,34
【裁判日期】    971209
【裁判案由】    毒品危害防制條例
【裁判全文】
臺灣臺中地方法院刑事判決              97年度訴更字第34號
公  訴  人  臺灣臺中地方法院檢察署檢察官
被      告  甲○○
上列被告因毒品危害防制條例案件，經檢察官提起公訴（96年度
毒偵字第6293號），前經本院判決後，被告提起上訴，經臺灣高
等法院臺中分院撤銷原判決發回更審（97年度上訴字第675號）
，本院判決後，公訴人提起上訴，復由臺灣高等法院臺中分院第
二次發回更審（97年上訴字第1732號），被告於準備程序就被訴
事實為有罪之陳述，經本院合議庭裁定由受命法官改依簡式審判
程序審理，判決如下：
    主  文
甲○○施用第一級毒品，累犯，處有期徒刑壹年。
    犯罪事實
一、甲○○前於民國88年間因施用第二級毒品案件，經本院裁定
    送觀察、勒戒後，認無繼續施用毒品之傾向，由臺灣臺中地
    方法院檢察署檢察官於88年6月22日以88年度偵緝字第641號
    為不起訴處分確定。又於90年間因施用第一級毒品案件，經
    本院裁定送觀察、勒戒後，認有繼續施用毒品之傾向，再經
    本院裁定令入戒治處所施以強制戒治，於91年6月26日期滿
    執行完畢；其刑罰部分，則經本院判處有期徒刑8月確定。
    復於94年間因施用第一級毒品案件，經本院以94年度訴字第
    340號判處有期徒刑9月確定，於95年3月12日縮刑期滿執行
    完畢。再於95年間因施用毒品及詐欺案件，經本院分別以95
    年度訴字第2566號、96年中簡字第222號判處有期徒刑1年、
    4月確定，2罪定應執行有期徒刑1年3月確定，嗣經本院於96
    年7月16日以96年度聲減字第1409號裁定減刑及定應執行刑
    為7月又15日確定，於96年7月16日執行完畢出監。詎甲○○
    仍不知悔改，復基於施用第一級毒品海洛因之犯意，於96年
    10月6日下午2時許，在臺中縣龍井鄉○○路○段路旁，以將
    海洛因摻入香菸內點燃吸食之方式，施用第一級毒品海洛因
    1次。嗣於96年10月8日晚上8時15分許，在臺中縣大肚鄉○
    ○街138號為警查獲，經警方採集其尿液送驗結果，呈可待
    因及嗎啡陽性反應，始知上情。
二、案經臺中縣警察局烏日分局報請臺灣臺中地方法院檢察署檢
    察官偵查起訴。
    理    由
一、認定犯罪事實所憑之證據及理由
(一)、被告甲○○於警詢、偵查中及本院審理時之自白。
(二)、中山醫學大學附設醫院檢驗科藥物檢測中心尿液檢驗報告1
    份（被告之尿液呈可待因及嗎啡陽性反應）。
(三)、查被告曾於90年間因犯施用第一級毒品案件，經本院裁定令
    入戒治處所施以強制戒治，於91年6月26日期滿執行完畢；
    嗣又於94年間因施用第一級毒品案件，經本院判處有期徒刑
    9月確定，於95年3月12日縮刑期滿執行完畢；再於95年間因
    施用毒品及詐欺案件，經本院分別判處有期徒刑1年、4月確
    定，2罪定應執行有期徒刑1 年3月確定，嗣經本院裁定減刑
    及定應執行刑為7月又15日確定，於96年7月16日執行完畢出
    監，有臺灣高等法院被告前案紀錄表及臺灣臺中地方法院檢
    察署刑案資料查註紀錄表各1份在卷可憑。被告此次施用第
    一級毒品之犯行，雖在上開強制戒治執行完畢5年後再犯，
    惟按毒品危害防制條例於92年7月9日修正公布，自93年1 月
    9日施行，其中第20條、第23條將施用毒品之刑事處遇程序
    ，區分為「初犯」及「5年內再犯」、「5年後再犯」，依其
    立法理由之說明：「初犯」，經觀察、勒戒或強制戒治後，
    應為不起訴處分或不付審理之裁定；經觀察、勒戒或強制戒
    治執行完畢釋放後，「5年內再犯」者，因其再犯率甚高，
    原實施之觀察、勒戒及強制戒治既已無法收其實效，爰依法
    追訴或裁定交付審理。至於經觀察、勒戒或強制戒治執行完
    畢釋放後，「5年後再犯」者，前所實施之觀察、勒戒或強
    制戒治已足以遮斷其施用毒品之毒癮，為期自新及協助其斷
    除毒癮，仍適用「初犯」規定，先經觀察、勒戒或強制戒治
    之程序。從而依修正後之規定，僅限於「初犯」及「5年後
    再犯」2種情形，始應先經觀察、勒戒或強制戒治程序。倘
    被告於5年內已再犯，經依法追訴處罰，縱其第3次（或第3
    次以上）再度施用毒品之時間，在初犯經觀察、勒戒或強制
    戒治執行完畢釋放5年以後，已不合於「5年後再犯」之規定
    ，且因已於「5年內再犯」，顯見其再犯率甚高，原實施觀
    察、勒戒或強制戒治，已無法收其實效，即應依該條例第10
    條處罰（最高法院95年度第7次刑事庭會議決議參照）。本
    件被告既曾於前開強制戒治執行完畢5年內再於94年及95年
    間分別犯施用毒品罪，則其本次之施用第一級毒品犯行，仍
    應依法追訴處罰。
(四)、次查，被告甲○○固曾於96年9月12日前往童綜合醫療社團
    法人童綜合醫院接受美沙冬替代療法，有一般診斷書在卷可
    稽，惟按毒品危害防制條例第21條第2項明文：依前項規定
    治療中經查獲之被告應由檢察官為不起訴處分，但以一次為
    限。所稱「依前項規定治療中經查獲」，係指依該條第1項
    規定，犯同條例第10條之罪者，於犯罪未發覺前，即自動向
    行政院衛生署指定之醫療機構請求治療，而於治療中始經查
    獲該項未發覺之犯罪而言；至於治療中再犯施用毒品之罪經
    查獲者，則不包括在內（最高法院97年度台上字第4987 號
    判決意旨參照）。被告既係於治療中之96年10月6日下午2時
    許，再有本件施用海洛因之犯行，揆諸前揭判決意旨，自無
    毒品危害防制條例第21條第2項之適用餘地。
二、論罪科刑
(一)、核被告所為，係犯毒品危害防制條例第10條第1項之施用第
    一級毒品罪。被告持有第一級毒品之低度行為，為其施用第
    一級毒品之高度行為所吸收，不另論罪。
(二)、查被告曾於95年間因施用毒品、詐欺案件，經本院分別以95
    年度訴字第2566號、96年度中簡字第222號判處有期徒刑1年
    、4月確定，2罪定應執行有期徒刑1年3月確定，嗣經本院於
    96年7月16日以96年度聲減字第1409號裁定減刑及定應執行
    刑為7月又15日確定，於96年7月16日執行完畢出監，此有臺
    灣高等法院被告前案紀錄表及臺灣臺中地方法院檢察署刑案
    資料查註紀錄表在卷可參，其於前案有期徒刑執行完畢後，
    5年內故意再犯本件有期徒刑以上之罪，為累犯，應依刑法
    第47條第1項之規定加重其刑。
(三)、爰審酌被告犯罪之動機、目的、手段、有多次施用毒品之前
    科，仍不知戒絕毒癮，卻再犯本案，足見其惡性非輕、所犯
    施用毒品罪，為自戕之病態行為、及其犯後坦承犯行，態度
    良好等一切情狀，量處如主文所示之刑。
三、適用之法律
(一)、刑事訴訟法第273條之1第1項、第299條第1項前段。
(二)、毒品危害防制條例第10條第1項。
(三)、刑法第11條前段、第47條第1項。
中    華    民    國    97    年    12    月    9     日
                  刑事第八庭    法  官  簡源希
上為正本係照原本作成。
如不服本判決應於收受判決後10日內向本院提出上訴書狀，並應
敘述具體理由；其未敘述上訴理由者，應於上訴期間屆滿後20日
內向本院補提理由書（均須按他造當事人之人數附繕本）「切勿
逕送上級法院」。
                                書記官  黃雅青
中    華    民    國    97    年    12    月    9     日
附錄論罪科刑法條：
毒品危害防制條例第10條第1項
施用第一級毒品者，處 6 月以上 5 年以下有期徒刑。


司法院資訊處製作；財團法人民間司法改革基金會備份。
